最高法院刑事判決　　　　　　一○○年度台上字第二四六七號
上　訴　人　黃志成
選任辯護人　賴鴻鳴律師
　　　　　　楊　揚律師
　　　　　　王維毅律師
上列上訴人因重傷害未遂案件，不服台灣高等法院台南分院中華
民國一○○年二月二十四日第二審判決（九十九年度上訴字第一
一八○號，起訴案號：台灣台南地方法院檢察署九十九年度偵字
第一○九七三、一○九七四〈原判決漏列，應予補正〉號），提
起上訴，本院判決如下：
    主  文
上訴駁回。
    理  由
按刑事訴訟法第三百七十七條規定，上訴於第三審法院，非以判
決違背法令為理由，不得為之。是提起第三審上訴，應以原判決
違背法令為理由，係屬法定要件。如果上訴理由書狀並未依據卷
內訴訟資料，具體指摘原判決不適用何種法則或如何適用不當，
或所指摘原判決違法情事，顯與法律規定得為第三審上訴理由之
違法情形，不相適合時，均應認其上訴為違背法律上之程式，予
以駁回。本件原判決撤銷第一審不當之判決，改判論處上訴人黃
志成使人受重傷未遂罪刑及予減刑。已詳敘認定犯罪事實之依據
及憑以認定之理由。從形式上觀察，原判決並無任何違背法令之
處。而證據之取捨及事實之認定，為事實審法院之職權，茍其判
斷無違經驗法則或論理法則，即不能任意指為違法。原判決依憑
證人陳舟生於警詢、偵查中之證詞，與上訴人於警詢、偵查、第
一審、原審時坦承持手槍朝陳舟生之腿部射二槍等語，卷附財團
法人奇美醫院診斷證明書（記載陳舟生受有左脛骨近端開放性粉
碎骨折之傷勢）、鑑驗通知書、槍擊案現場照片，扣案義大利貝
瑞塔製九二型半自動手槍等證據資料，參酌卷內其他證據調查之
結果，綜合研判，以子彈貫穿人體，極易造成骨折，足以毀敗一
肢機能，若子彈失準飛射至腿部以外部分，亦易造成其他身體或
健康重大不治或難治之結果，為眾所周知之事實，當為上訴人所
得預見，而上訴人與陳舟生距離僅有二公尺，竟持具殺傷力之義
大利貝瑞塔製九二型半自動手槍，朝陳舟生之腿部射擊二槍，顯
具有使陳舟生毀敗一肢以上機能之重傷害之故意。又上訴人於第
一審供述其於本案發生前，僅射擊過一次等語，則以上訴人不熟
練之射擊經驗，益見其雖朝陳舟生腿部射擊，然子彈失準飛射至
腿部以外部分之可能性甚高，上訴人既得預見仍執意開槍，是其
確有使陳舟山受重傷害之故意至明。因認上訴人確有原判決事實
欄所載使人受重傷未遂之犯行，已詳敘其取捨證據及認定事實之
心證理由，並就上訴人辯稱：持槍射擊並無重傷害之犯意，只是
想要教訓警告陳舟生云云，說明上訴人若係出於教訓警告之意思
，自可對空鳴槍一發即可，惟上訴人係持槍朝僅距離其二公尺遠
之陳舟生腿部射擊，且於射擊第一發子彈後，見陳舟生未倒地，
續而再射擊第二發子彈，見其倒地始作罷離去，足見上訴人並非
僅止於普通傷害之意思，其所辯並非可採，於理由內詳予說明，
所為論斷無違經驗法則及論理法則，亦無所指理由矛盾、不備或
證據未予調查之違法情形存在。又刑法上之中止未遂，須行為人
在自由情況下，出於己意而中止其行為之實行，或行為人之實行
行為已完成，但出於己意積極防止結果之發生且使實行行為果真
未發生結果，始足當之。依原判決之論斷，上訴人之使人重傷害
未遂結果，並非出於其本人之因己意而中止，而與刑法上之中止
未遂之構成要件不合，原判決因依刑法第二十五條第二項普通未
遂犯之規定減輕其刑，並無不合。再原審說明依職權向奇美醫院
調閱陳舟生治療本案槍傷之病歷資料，惟該醫院以已逾醫療法所
定七年保存期限而銷燬，致無從調得，因認依據卷證資料僅足以
認定陳舟生確受有「左脛骨近端開放性粉碎骨折」，至於陳舟生
是否另受有右大腿貫穿之傷情，除陳舟生於警詢之指證，並無其
他證據足資補強，而未認定陳舟生受有右大腿貫穿之傷勢，係為
上訴人有利認定，上訴意旨以原審未傳訊陳舟生之子或家屬，調
查陳舟生是否受有右大腿貫穿之傷勢，而有調查未盡之違法，係
為自己不利益而上訴，自非合法。至於上訴人所提出之警察持槍
射擊通緝犯腿部案件（本院九十九年度台上字第一三二七號刑事
判決），核其認定之犯罪情節與本件相異，況該判決對本件亦無
拘束力，上訴意旨以原判決認定之重傷害與該案判決認定之普通
傷害不符，執以指摘，自非適法。又上訴人在原審並未聲請調查
上訴人二次射擊行為間之關係，原審未予調查，要難謂有應於審
判期日調查之證據未予調查之違法。上訴意旨置原判決之論敘於
不顧，徒為事實上之爭辯，並對原審採證認事之職權行使及於判
決無影響之事項，任意指摘，難謂已符合首揭法定上訴要件。其
上訴違背法律上之程式，應予駁回。
據上論結，應依刑事訴訟法第三百九十五條前段，判決如主文。
中    華    民    國  一○○  年    五    月   十二   日
                      最高法院刑事第十二庭
                          審判長法官  陳  世  淙  
                                法官  陳  東  誥  
                                法官  何  菁  莪  
                                法官  許  錦  印  
                                法官  施  俊  堯  
本件正本證明與原本無異
                                      書  記  官  
中    華    民    國  一○○  年    五    月   十六   日
                                                      V